臺灣臺中地方法院刑事判決　　　　　　　　　　　　　九十一年度訴字第三六九號
　　公　訴　人　臺灣臺中地方法院檢察署檢察官
　　被　　　告　戊○○
　　選任辯護人　張慶達
　　被　　　告　丙○○
右列被告因妨害自由等案件，經檢察官提起公訴（九十年度偵字第五七三二號），本
院判決如左：
    主  文
戊○○、丙○○均無罪。
    理  由
一、公訴意旨略以：同案被告己○○（俟通緝到案後，另行審結）以與告訴人甲○○
    有債務未償為由，竟夥同被告戊○○、丙○○及其他六、七名姓名年籍不詳之男
    子，於民國九十年三月十五日二十二時四十五分許，在臺中市大肚山望高寮某餐
    廳內，向告訴人甲○○稱：拿出新臺幣（下同）十五萬元擺平律師費用等，因告
    訴人甲○○不從，同案被告己○○等即分持木棍等（未經扣案）出手共同毆打告
    訴人甲○○，致受有背部兩道挫傷之傷害（已據告訴人甲○○撤回告訴），後共
    同以剝奪他人行動自由之意思，於九十年三月十六日凌晨一時十五分許，由同案
    被告己○○命其他不詳姓名年籍之男子駕車強行將告訴人甲○○押往臺中市○○
    路六九之四三號某卡拉ＯＫ店內，以此方式逼告訴人甲○○簽下面額各為五萬元
    之本票三張共十五萬元之方式，妨害告訴人甲○○之行動自由，並在上址交付本
    票予同案被告己○○收執，並由其中一男子向告訴人甲○○恐嚇稱：如果報警要
    讓告訴人甲○○家人不利，並讓告訴人甲○○有當不完的兵等語，致告訴人甲○○心生畏懼，嗣於九十年三月十六日凌晨二時四十分許，始將告訴人甲○○釋回
    ，案經告訴人甲○○訴由臺中市警察局移送偵辦；因認被告戊○○、丙○○與同
    案被告己○○共同涉犯刑法第三百零二條第一項之妨害自由、第三百零五條之恐
    嚇等罪嫌云云。
二、按犯罪事實應依證據認定之，無證據不得推定其犯罪事實；不能證明被告犯罪或
    其行為不罰者，應諭知無罪之判決，刑事訴訟法第一百五十四條、第三百零一條
    第一項分別定有明文。而刑事訴訟法上所謂認定犯罪事實之證據，係指足以認定
    被告確有犯罪行為之積極證據而言，該項證據自須適合於被告犯罪事實之認定，
    始得採為斷罪資料，最高法院二十九年上字第三一０五號著有判例。又認定犯罪
    事實所憑之證據，無論係直接證據或間接證據，其為訴訟上之證明，須於通常一
    般之人均不致有所懷疑，而得確信其為真實之程度者，始得據為有罪之認定，倘
    其證明尚未達到此一程度，而有合理之懷疑存在，復無其他調查途徑可尋，法院
    即應為無罪之判決，最高法院七十六年台上字第四九八六號著有判例。
三、公訴人認被告戊○○、丙○○涉有上開妨害自由、恐嚇罪嫌，無非係以右揭犯罪
    事實，業據被害人甲○○於警詢、偵查中指訴甚詳，另參以同案被告己○○於警
    詢、偵查中均自承曾出手毆打被害人甲○○，又被告丙○○於偵查中亦供稱：當
    日曾看到被告己○○出手打告訴人甲○○等情，此外，並有臺中市警察局執行盤
    詰檢查現場紀錄表、診斷證明書及該本票三張附卷可稽等，資為論據。
四、訊據被告戊○○、丙○○均堅持否認有何前開妨害自由、恐嚇之犯行，被告戊○○辯稱：案發當天告訴人甲○○與被告丙○○一同前往伊在望高寮工作之餐廳，
    當時同案被告己○○與告訴人甲○○在談論事情，言談中起衝突，同案被告己○○有拿木棍毆打告訴人甲○○，伊怕出事，就要求同案被告己○○一夥人離開，
    到山下另找地方談，不要妨礙伊做生意，後來因擔心同案被告己○○衝動誤事，
    乃隨同前往，由伊開車載同案被告己○○、告訴人甲○○，被告丙○○自行開車
    下山，，同案被告己○○並未強迫告訴人甲○○上車，係告訴人甲○○自願上車
    共同前往「醉」卡拉ＯＫ，在卡拉ＯＫ店內，他們談論的內容伊並不清楚，他們
    邊喝酒邊聊，氣氛平和，後來同案被告己○○要告訴人甲○○簽本票，告訴人甲○○也答應，當場並未發生任何爭執或衝突，後來大家陸續離開，事後同案被告
    己○○也未拿到錢等語；被告丙○○則辯稱：當天告訴人甲○○係與其友人搭伊
    之貨車上山，共同前往望高寮找同案被告己○○，在談論過程中，同案被告己○○於酒過三巡後，略帶醉意，而與告訴人甲○○發生爭執打了起來，經勸阻後，
    後來告訴人甲○○主動要搭我們的車下山到卡拉ＯＫ唱歌，並沒有人強迫告訴人
    甲○○，當時大家相處愉快，事後各自離開，對於簽發本票之事，伊並不知情，
    不過當時有人要伊背書，經伊拒絕等語，以資為辯。
五、經查：
    （一）告訴人甲○○於警詢中指稱：「‧‧‧此時己○○、戊○○等六、七人即
          在該處等候我的到來，我一下車，此時己○○便叫我隨他到一旁偏僻處談
          話，然戊○○等人隨後到該處，此時己○○即開口要我賠他律師費用、交
          保金及易科罰金等費用的錢，（因我與丙○○、己○○三人於八十八年十
          、十一月間犯乙件同案槍砲彈藥刀械管制條例案，己○○怪我為何要說出
          被警查獲之『刀械』是他所有，所以他要我賠他費用），然我不肯，他們
          六、七人即持木棍、三節警棍、鐵管打我成傷。我們在該處從十五日二十
          三時左右至隔日一時十五分許左右，他們便押我上車，載我回『醉卡拉Ｏ
          Ｋ店』內，並要我立即簽寫三張共一十五萬元的本票，每張面額五萬元，
          此時戊○○即對我說『若我不簽本票，他要讓我當不完的兵，我家也不用
          住了』等詞恐嚇，我因身心畏懼，恐再遭受他們的傷害，便簽下本票給他
          們，我們在該店內從十六日一時三十分許至二時四十分許，他們才放我行
          動自由回家。‧‧‧他（指被告戊○○）還向我說『叫我帶人來輸贏』，
          意思是讓我活不下去的恐嚇詞。」等語（參照九十年度偵字第五七三二號
          偵查卷第二六頁反面、第二七頁正面、反面），復於偵查中指稱：「在今
          年三月份我放假回家，丙○○晚上打電話給我，他開車載我到大肚山找張
          裕青及戊○○，那是一個碳烤店，戊○○叫了七、八個人來打我，他們拿
          木棍及鐵管打我背部，打我的原因是因為前案有槍砲案，他們叫我出律師
          費用，我不出錢，所以打我，後來把我押到領東商專附近的山上一家卡拉
          ＯＫ店，戊○○叫來的一個年輕人裡有人拿一把槍，叫我簽一張本票，而
          且當時的客人都是他們認識的人。（本票）是戊○○叫我簽的，而且當時
          己○○及丙○○都坐在旁邊。‧‧‧戊○○叫來的朋友中一人，就是拿槍
          那個人，在我簽完本票後，向我恐嚇說，如果報警將對我家人不利，讓我
          有當不完的兵，後來我簽完本票後，戊○○叫他那些人送我回家，順便看
          看我有沒有去報警。」等語（參照九十年度偵字第五七三二號偵查卷第五
          七頁反面、第五八頁正面、反面），告訴人甲○○前於警詢中指稱出言恐
          嚇之人及強迫簽立本票者均係被告戊○○，而於偵查中卻指稱係被告張裕
          昌找來之七、八個人當中有持槍者，又告訴人甲○○對於遭受恐嚇之內容
          ，先係稱「若我不簽本票，他要讓我當不完的兵，我家也不用住了」、「
          叫我帶人來輸贏」等語，後則稱「如果報警將對我家人不利，讓我有當不
          完的兵」等語，再者，告訴人甲○○於警詢中指稱現場總共有六、七人在
          場，而於偵查中則有七、八人在場，且其中有人持槍恐嚇；本件案發時間
          為九十年三月十五日二十二、二十三時起至九十年三月十六日凌晨二時四
          十分止，告訴人甲○○於九十年三月十六日晚間即向警方報案，警察據報
          後即於九十年三月十六日二十時，前往臺中市○○區○○路六九之四三號
          查獲被告戊○○及同案被告己○○，案發時間距離查獲時間，僅有數個鐘
          頭之間隔，告訴人甲○○對於案發之過程，尚能清晰記憶，而於九十年四
          月十一日檢察官傳訊之時，亦僅有一個月之遙，對此突發事故，告訴人史
          寓龍理當尚能清楚回憶，何以對於細節部分，前後陳述不相一致，顯令人
          質疑；況且，告訴人甲○○指訴現場有六、七人或七、八人在場及現場有
          人持槍之情，除告訴人甲○○身為被害人之唯一指訴外，並無任何相關資
          料足以佐證，自難遽以採信。
    （二）另告訴人甲○○指稱係被告戊○○要求簽發本票，但同案被告己○○於警
          詢中則供稱：「‧‧‧我在前一天晚上（指九十年三月十五日）丙○○帶
          甲○○到山上去找我，他們於當天晚上十、十一時左右找我，我去望高寮
          的山上做生意，有甲○○、丙○○、我及我哥哥戊○○在場，他們找我談
          ，因為當初我因槍砲案入獄，他們須貼補我一些錢，因為我一個人擔下所
          有的罪，甲○○當場並沒有簽下本票，因為戊○○說那裡是營業場所，不
          適合談，所以我們就下山一起到到『醉』ＫＴＶ，大概是在晚上十時多到
          『醉』ＫＴＶ，我於隔天凌晨十二時多離開的。‧‧‧本票是我買的，而
          去『醉』ＫＴＶ簽的，我是去『醉』ＫＴＶ附近的書店買的。」等語（參
          照九十年度偵字第五七三二號偵查卷第四六頁反面、第四七頁正面），同
          案被告己○○自承係伊要告訴人甲○○簽發本票，而被告戊○○卻否認知
          悉簽發本票之事，同案被告己○○對於不利於己之事實，竟予承認者，衡
          情以觀，應該較堪採信，是以，告訴人甲○○該部分之告訴內容，仍應有
          其他相關事證資為佐證，始得予以採信為真實。
    （三）又證人丁○○於本院審理中到庭證稱：「與被告三人是朋友。九十年三月
          十五日晚上我有在醉ＫＴＶ店內，當時在場有被告己○○、戊○○、徐宗
          沛和我，大家在該處聊天喝酒，並沒有發生什麼事情，當天我並沒有看到
          告訴人甲○○簽本票，被告戊○○在十一點左右到場，被告己○○、告訴
          人甲○○、被告丙○○三人先在場，被告己○○後來才進來，當場並沒有
          其他的人，也沒有聽到有人對告訴人甲○○恐嚇，後來告訴人甲○○何時
          走的，我不清楚，告訴人甲○○一個人離開的，離開時氣氛很正常。被告
          戊○○是告訴人甲○○及被告丙○○同桌約十多分鐘，就坐到我那一桌了
          ，現場沒有什麼異狀，所以我沒有特別注意到什麼。」等語，證人乙○○
          於本院審理中亦到庭證稱：「當天我先在卡拉ＯＫ店內，被告己○○最後
          才進來，我看到時，被告己○○已與被告戊○○坐一桌，後來告訴人甲○○也與他們坐一起，當時氣氛很好，聽他們提到是關於債務糾紛的事，卡
          拉ＯＫ店老闆就提議寫本票，當場並沒有人出言恐嚇告訴人甲○○，當場
          氣氛很好，被告丙○○沒有跟他們坐同一桌，他到處走動，而被告戊○○
          也沒有跟他們坐同一桌，被告戊○○跟別桌的人喝酒，後來告訴人甲○○
          跟他的同事最早離開，其餘的人繼續留下來喝酒，之後陸續離開。」等語
          ，依證人丁○○、乙○○之證述內容觀之，案發現場並未發生任何火爆爭
          執情事，而告訴人甲○○更與被告己○○、戊○○、丙○○等人在場飲酒
          作樂，告訴人甲○○若係遭強行押至卡拉ＯＫ店內，被告戊○○、己○○
          等人何須與其飲酒作樂耗費時間金錢？何不逕行脅迫告訴人甲○○簽發本
          票儘早解決問題？且被告戊○○、己○○若確有妨害自由及恐嚇之行為，
          為何不強行強押告訴人甲○○返家取款，待確實取得款項後，再讓告訴人
          甲○○離去？同案被告己○○及被告戊○○、丙○○竟任令告訴人甲○○
          自由離去之情，顯與常情有悖。
    （四）再者，同案被告己○○對於毆打告訴人甲○○之情，固不否認，核與被告
          戊○○、丙○○供述情節相符，告訴人甲○○事後亦與被告戊○○、同案
          被告己○○達成和解，表明純屬誤會，並於偵查中當庭對被告戊○○及同
          案被告己○○撤回傷害告訴，此有臺中市西區調解委員會調解書一份、臺
          灣臺中地方法院檢察署九十年五月十一日訊問筆錄一份在卷可稽；告訴人
          甲○○於案發後即行報案，逮獲被告戊○○、同案被告己○○，事後又與
          被告戊○○、同案被告己○○成立調解，表明誤會一場之舉動，更難據以
          推論告訴人甲○○有何遭受妨害自由、強迫簽發本票、言語恐嚇之情形，
          告訴人甲○○之反應，更令人質疑其指訴內容之實在性。綜觀上情，本件
          主要係以告訴人甲○○之指述為證據，惟告訴人甲○○之指訴並無任何相
          關佐證，以實其說，而簽發本票之原因，不一而足，持有他人簽發之本票
          本身，並不當然得以認定發票人係出於非自願而簽發，又扣案之指示匯款
          紙條一張，亦僅能說明同案被告己○○要求匯款之帳戶資料，至於同案被
          告己○○與告訴人甲○○間是否確實有因前案涉訟之糾紛而產生之債務問
          題，兩造各執一詞，尚無從認定，惟不論事實之真相為何，本案尚難僅憑
          被害人即告訴人甲○○之唯一指訴，遽以認定被告戊○○、丙○○有何共
          同妨害自由、恐嚇之犯行。此外，復查無其他積極證據足資證明被告張裕
          昌、丙○○有何妨害自由、恐嚇之犯行，其前揭犯罪應屬不能證明，揆諸
          首揭規定及判例意旨，爰為無罪判決之諭知。
六、同案被告己○○部分，俟通緝到案後，另行審結。
據上論斷，應依刑事訴訟法第三百零一條第一項，判決如主文。
中      華      民      國      九十一      年      九    月    十三    日
                                臺灣臺中地方法院刑事第六庭
                                        法  官  巫淑芳
右正本證明與原本無異。
如不服本判決，應於送達後十日內向本院提出上訴狀 （須附繕本） ，上訴於台灣高等
法院台中分院。
                                        書記官
中      華      民      國      九十一      年      九    月    十三    日
